【裁判字號】    99,簡上,414
【裁判日期】    990729
【裁判案由】    詐欺
【裁判全文】
臺灣板橋地方法院刑事判決             99年度簡上字第414號
上  訴  人
即  被  告  乙○○
上列上訴人因詐欺案件，不服本院刑事庭中華民國九十九年三月
三十日九十九年度簡字第一九三四號第一審刑事簡易判決（聲請
簡易判決處刑案號：九十九年度偵字第五七三號），提起上訴，
以及移送併案審理（臺灣板橋地方法院檢察署九十九年度偵字第
一一五九六號、臺灣臺北地方法院檢察署九十九年度偵字第一四
八六五號），本院管轄之第二審合議庭判決如下：
    主  文
上訴駁回。
乙○○緩刑貳年。乙○○並應依如附表所示之給付方式分別向甲○○、丁○○、戊○○分別給付如附表所示之金額。
    事  實
一、本件經本院管轄第二審之合議庭審理結果，認原審以上訴人
    即被告乙○○犯刑法第三十條第一項前段、第三百三十九條
    第一項之幫助詐欺取財罪，判處有期徒刑三月，如易科罰金
    ，以新臺幣（下同）一千元折算一日。經核其認事用法及量
    刑均無不當，應予維持，除引用原審刑事簡易判決書記載之
    事實、證據及理由外（如附件），並更正犯罪事實如下：「
    …丁○○信以為真而陷於錯誤，於同日19時07分許、19時26
    分許陸續匯款12,345元、16,983元（聲請簡易判決處刑書之
    附表編號二所示金額原記載正確，惟原審判決卻誤載為16,9
    38元）至乙○○上開台灣中小企業銀行萬華分行帳戶。(3)於
    98年11月21日（聲請簡易判決處刑書之附表編號三所示日期
    原記載正確，惟原審判決卻誤引戊○○警詢筆錄敘述有誤之
    日期而誤載為22日）17時許，致電與戊○○…」；另補充、
    更正理由之論罪科刑如下：「又臺灣板橋地方法院檢察署檢
    察官移送該署九十九年度偵字第一一五九六號併案審理部分
    略以：被告應能預見提供個人金融機構帳戶與他人使用，將
    幫助犯罪集團或不法分子實施詐欺或其他財產犯罪，竟仍基
    於幫助詐欺之不確定故意，在九十八年十一月間某日下午五
    、六時許，於臺北縣板橋市某錢櫃KTV ，將其在臺灣中小企
    業銀行萬華分行所申請之帳號00000000000 號帳戶提款卡、
    密碼，交予真實姓名年籍不詳之詐欺集團成員，以供詐欺集
    團成員使用。嗣該犯罪集團成員間，共同基於意圖為自己不
    法所有之犯意，於九十八年十一月二十一日晚間六時二十四
    分許，致電與被害人丁○○，佯以被害人丁○○先前於網路
    上購買物品誤設定為分期付款，須前往自動櫃員機操作以取
    消分期付款，被害人丁○○信以為真而陷於錯誤，於同日晚
    間七時七分許、七時二十六分許，陸續匯款一萬二千三百四
    十五元、一萬六千九百八十三元，共二萬九千三百二十八元
    ，至被告上開帳戶內，並旋遭提領一空。嗣被害人丁○○發
    現受騙，報警處理，始查知上情等語；以及臺灣臺北地方法
    院檢察署檢察官移送該署九十九年度偵字第一四八六五號併
    案審理部分略以：被告能預見提供個人金融機構帳戶與他人
    使用，將幫助犯罪集團或不法分子實施詐欺或其他財產犯罪
    ，竟仍基於幫助詐欺之不確定故意，在九十八年十一月間某
    日下午五、六時許，於臺北縣板橋市某錢櫃KTV ，將其在臺
    灣中小企業銀行萬華分行所申請之帳號00000000000 號帳戶
    提款卡、密碼，交予真實姓名年籍不詳之詐欺集團成員，以
    供詐欺集團成員使用。嗣該犯罪集團成員間，共同基於意圖
    為自己不法所有之犯意，於九十八年十一月二十一日下午五
    時許，撥打電話與被害人戊○○，佯稱：因其先前於網路上
    購買物品誤設定為分期付款，須前往自動櫃員機操作以取消
    分期付款等語，使被害人戊○○陷於錯誤，於同日下午五時
    三分許，在桃園縣八德市○○街與和平路口萊爾富便利商店
    內，操作提款機匯款二萬九千九百八十三元至被告上開帳戶
    內，並旋遭提領一空。嗣被害人戊○○發現受騙，報警處理
    ，始查知上情等語，與本件已起訴之犯罪事實中所示被告對
    被害人丁○○、戊○○涉嫌幫助詐欺取財罪部分之事實各均
    相同，均為事實上一罪之單一性案件，原均為起訴效力所及
    ，本院自得併予審理，附此敘明。」
三、上訴人即被告乙○○提起本件上訴意旨略以：被告坦承本件
    犯行，並已與被害人甲○○、戊○○當庭達成合意，同意賠
    償四萬元予被害人甲○○、同意賠償二萬元予被害人戊○○
    ，又願意賠償被害人丁○○請求之一萬五千元，各均自九十
    九年七月十日起，每月十日分期攤還二千元予被害人甲○○
    、每月分期攤還各三千元予被害人丁○○、戊○○，各至全
    部清償完畢為止，希望鈞院能從輕量刑等語（參見本院九十
    九年六月二日準備程序筆錄第三頁、同年七月十四日審判筆
    錄第四頁）。經查，原審認事用法並無不當，被告提起本件
    上訴，自無理由，應予駁回。末查，被告前未曾因故意犯罪
    受有期徒刑以上刑之宣告，此有臺灣高等法院被告前案紀錄
    表一份在卷可參，於本件中因一時失察，致罹刑典，惟犯後
    於本院準備程序及審理中終能坦承犯行，並願意以如附表所
    示付款方式分別賠償被害人甲○○、丁○○、戊○○，且已
    給付第一期賠償金額二千元、三千元、三千元予被害人甲○○、丁○○、戊○○，此有郵政跨行匯款申請書、存款明細
    （儲戶收執聯）、郵政國內匯款執據共三紙附卷可參，經此
    次科刑教訓後，應知警惕而無再犯之虞，本院認為前開對其
    宣告之刑，以暫不執行為適當，爰依刑法第七十四條第一項
    第一款之規定，併予宣告緩刑二年，以啟自新。次按緩刑宣
    告，得斟酌情形，命犯罪行為人向被害人支付相當數額之財
    產或非財產上之損害賠償，刑法第七十四條第二項第三款定
    有明文，查本件被告於本院準備程序中同意以主文即附表所
    示付款方法，分別賠償被害人甲○○、丁○○、戊○○之損
    失，本院斟酌上開各項情狀後，認於被告緩刑期間課予上開
    負擔，乃為適當，爰併予宣告之。
據上論斷，應依刑事訴訟法第四百五十五條之一第一項、第三項
、第三百六十八條、第三百七十三條，刑法第七十四條第一項第
一款、第二項第三款，判決如主文。
本案經檢察官蘇振文到庭執行職務。
中    華    民    國    99    年    7     月    29    日
                  刑事第六庭    審判長法  官  胡堅勤
                                      法  官  盧軍傑
                                      法  官  林家賢
不得上訴。
                                      書記官  林政良
中    華    民    國    99    年    7     月    29    日
┌───────────────────────────────────────┐
│附表：                                                    99年度簡上字第414號 │
├─────┬─────────┬───────────────────────┤
│給付對象  │給付金額（新臺幣）│給付方式                                      │
├─────┼─────────┼───────────────────────┤
│甲○○    │40,000元          │自99年7月10日起，每月一期，分二十期，每月10日 │
│          │                  │，給付2,000 元，至全部金額清償完畢為止，如有一│
│          │                  │期不履行，視為全部到期。（匯款臺灣銀行代號：  │
│          │                  │004 ，帳號：000-0000-00000，戶名：甲○○）    │
├─────┼─────────┼───────────────────────┤
│丁○○    │15,000元          │自99年7月10日起，每月一期，分五期，每月10日， │
│          │                  │給付3,000元，至全部金額清償完畢為止，如有一期 │
│          │                  │不履行，視為全部到期。（匯款郵局代號：700 ，帳│
│          │                  │號：0000000-0000000，戶名：丁○○ ）          │
├─────┼─────────┼───────────────────────┤
│戊○○    │20,000元          │自99年7 月10日起，每月一期，分七期，每月10日，│
│          │                  │前六期各給付3,000 元，最後一期給付2,000 元，至│
│          │                  │全部金額清償完畢為止，如有一期不履行，視為全部│
│          │                  │到期。（匯款郵局代號：700 ，帳號：0000000-0000│
│          │                  │126，戶名：戊○○ ）                          │
└─────┴─────────┴───────────────────────┘
附錄本判決論罪科刑法條：
刑法第三百三十九條第一項：
意圖為自己或第三人不法之所有，以詐術使人將本人或第三人之
物交付者，處五年以下有期徒刑、拘役或科或併科一千元以下罰
金。
以前項方法得財產上不法之利益或使第三人得之者，亦同。
前二項之未遂犯罰之。
附件：
臺灣板橋地方法院刑事簡易判決          99年度簡字第1934號
聲  請  人  臺灣板橋地方法院檢察署檢察官
被      告  乙○○  男  27歲（民國○○年○月○日生）
                    身分證統一編號：Ｚ000000000號
                    住臺北縣板橋市○○○路○段38號5樓
                    居高雄縣杉林鄉通仙巷389之19號
上列被告因詐欺案件，經檢察官聲請以簡易判決處刑（99年度偵
字第573號），本院判決如下：
    主  文
乙○○幫助犯詐欺取財罪，處有期徒刑參月，如易科罰金，以新
臺幣壹仟元折算壹日。
    事實及理由
一、本件犯罪事實、證據名稱，除犯罪事實欄第3 行「在民國98
    年11月間某日17、18時許」後應補充「於台北縣板橋市某錢
    櫃KTV 」、同欄第6 行至第9 行「嗣該犯罪集團成員間，共
    同基於意圖為自己不法所有之犯意，佯稱購物時誤設分期付
    款設定，致使附表所示之人陷於錯誤，於附表所示時間，將
    附表所示購物金額轉帳至乙○○之上開帳戶內」應補充為「
    嗣該犯罪集團成員間，共同基於意圖為自己不法所有之犯意
    而分別為下列行為: (1)於民國98年11月21日15時許，致電與
    甲○○，佯以甲○○先前於網路上購買物品，簽收貨物時誤
    設定為分期付款，需前往自動櫃員機操作以取消分期付款，
    甲○○信以為真而陷於錯誤，於同日15時59分許、16時3 分
    許陸續匯款新臺幣（下同）29,989元、10,901元至乙○○上
    開台灣中小企業銀行萬華分行帳戶。(2)於98年11月21日18時
    24分許，致電與丁○○，佯以丁○○先前於網路上購買物品
    誤設定為分期付款，須前往自動櫃員機操作以取消分期付款
    ，丁○○信以為真而陷於錯誤，於同日19時07分許、19時26
    分許陸續匯款12,345元、16,938元至乙○○上開台灣中小企
    業銀行萬華分行帳戶。(3)於98年11月22日17時許，致電與戊○○，佯以戊○○先前於網路上購買物品誤設定為分期付款
    ，須前往自動櫃員機操作以取消分期付款，戊○○信以為真
    而陷於錯誤，於同日匯款29,983元至乙○○上開台灣中小企
    業銀行萬華分行帳戶。」外，其餘均引用如附件檢察官聲請
    簡易判決處刑書之記載。
二、刑法上之幫助犯，係以幫助之意思，對於正犯資以助力，而
    未參與實施構成要件之行為者而言。本件被告將其所有之帳
    戶提款卡及密碼，交付予詐欺集團之真實姓名年籍不詳之詐
    欺成員使用，雖使該成員得基於詐欺取財之犯意，向被害人
    甲○○、丁○○、戊○○施以詐術，致其陷於錯誤，匯款至
    被告所提供之上開帳戶內，而遂行詐欺集團成員詐欺取財之
    犯行，惟被告單純提供帳戶供人使用之行為，並不等同於向
    被害人施以欺罔之詐術行為，且亦無證據證明被告有參與詐
    欺取財犯行之構成要件行為，是揆諸前揭說明，核被告所為
    ，係犯刑法第30條第1 項前段、第339 條第1 項之幫助詐欺
    取財罪。被告以一交付帳戶提款卡、密碼之幫助行為，幫助
    正犯詐欺被害人數人，而侵害數法益，係以一行為觸犯數罪
    名，應成立同種想像競合犯，而從一重之幫助詐欺取財罪處
    斷。又被告並未實際參與詐欺犯行，所犯情節較正犯輕微，
    酌依刑法第30條第2 項規定，減輕其刑。爰審酌被告將金融
    帳戶交予他人供犯罪使用，紊亂社會正常交易秩序，並使不
    法之徒藉此輕易於詐騙後取得財物，致檢警難以追緝，助長
    詐騙犯罪風氣，並提高社會大眾遭受詐騙損失之風險，兼衡
    其犯後態度等一切情狀，量處如主文所示之刑，並諭知易科
    罰金之折算標準。
三、依刑事訴訟法第449 條第1 項前段、第3 項、第454 條第2
    項，刑法第339 條第1 項，第30條第1 項前段、第2 項、第
    55 條 、第41條第1 項前項，刑法施行法第1 條之1 ，逕以
    簡易判決處刑如主文。
四、如不服本件判決，得自收受送達之日起10日內向本院提出上
    訴狀，上訴於本院第二審合議庭（須附繕本）。
中    華    民    國    99    年    3    月    30     日
                    刑事第二十三庭法  官   黃繼瑜
上列正本證明與原本無異。
                                  書記官   藍淑芬
中    華    民    國    99    年    3    月    31     日
臺灣板橋地方法院檢察署檢察官聲請簡易判決處刑書
                                       99年度偵字第573號
    被      告  乙○○  男  26歲（民國○○年○月○日生）
                        籍設臺北縣板橋市○○○路○段38號
                        5樓
                        現居高雄縣杉林鄉通仙巷389之19號
                        國民身分證統一編號：Ｚ000000000號
上列被告因詐欺案件，業經偵查終結，認宜聲請以簡易判決處刑
，茲將犯罪事實及證據並所犯法條分敘如下：
        犯罪事實
一、乙○○應能預見提供個人金融機構帳戶與他人使用，將幫助
    犯罪集團或不法分子實施詐欺或其他財產犯罪，竟仍基於幫
    助詐欺之不確定故意，在民國98年11月間某日17、18時許，
    將其於當日在臺灣中小企業銀行萬華分行所申請之帳號
    00000000000號帳戶提款卡、密碼交予真實姓名年籍不詳之
    詐欺集團成員，以供詐欺集團成員使用。嗣該犯罪集團成員
    間，共同基於意圖為自己不法所有之犯意，佯稱購物時誤設
    分期付款設定，致使附表所示之人陷於錯誤，於附表所示時
    間，將附表所示購物金額轉帳至乙○○之上開帳戶內，該筆
    金額隨即於同日遭人提領。嗣附表之人發現受騙，報警處理
    ，始查知上情。
二、案經臺北縣政府警察局移送偵辦。
        證據並所犯法條
一、訊據被告乙○○固坦承前揭帳戶為其申設使用之事實，惟矢
    口否認有何幫助詐欺之犯行，辯稱：其因應徵工作，乃將前
    揭帳戶之提款卡及密碼交予對方，對方就直接拿走云云。經
    查，前揭詐欺集團利用上開帳戶詐騙等情，業據被害人甲○○、丁○○、戊○○指述綦詳，並有臺灣中小企業銀行存摺
    影本、郵局自動櫃員機交易明細表影本5紙附卷可稽，足見
    被告之上開帳戶確遭犯罪集團假藉名義，詐騙被害人將金錢
    匯入使用。查被告已工作多年，社會經驗豐富，衡情應具有
    相當之智識程度；理應知悉應徵工作時，縱需提供金融帳戶
    之帳號供雇主審核，斷無需連同該帳戶之提款卡及密碼一併
    提供之理，否則其日後辛苦所賺得之薪資，豈非處於隨時可
    能遭雇主提領一空之狀態？況該人既與被告素昧平生，被告
    亦僅係從報紙分類廣告上知悉對方之手機號碼，然對其之真
    實姓名、年籍為何？所欲應徵之公司真實名稱、設址地等資
    訊均一無所悉，豈有在與對方素未謀面、且雙方勞僱關係仍
    處於未定之際，即率予交付前揭帳戶供對方使用，卻未約定
    何時返還或安排後續面試事宜之理？在在足徵被告前揭所辯
    ，明顯悖於常情。又按金融存款帳戶，事關存戶個人財產權
    益之保障，與存戶之印鑑章、提款卡結合，其專屬性、私密
    性更形提高，一般人亦均有應妥為保管，以防止被他人冒用
    之認識。縱有特殊情況偶有將存摺、印鑑章、提款卡交付他
    人之需，亦必深入瞭解其用途後再行提供以使用，恆係吾人
    日常生活經驗與事理；且金融帳戶為個人理財之工具，申請
    開設金融帳戶並無任何特殊之限制，一般民眾皆可以存入最
    低開戶金額之方式申請開戶，一個人可以在不同之金融機構
    申請多數之存款帳戶使用，並無何困難，此乃眾所周知之事
    實，則依一般人之社會生活經驗，苟見非親非故之人不以自
    己名義申請開戶，反而以出價蒐購或其他方式向他人蒐集金
    融機構帳戶供己使用，衡情當知悉蒐集金融帳戶者，係將所
    蒐集之帳戶用於從事財產犯罪。況觀諸現今社會上，恐嚇取
    財或詐騙者蒐購人頭帳戶，持以作為恐嚇取財或信貸、手機
    簡訊詐欺之事，常有所聞，出賣或出借帳戶予非親非故之人
    ，受讓人係為從事財產犯罪之人，此為一般稍具智識程度或
    社會經驗之人能預見之情事。被告雖知該人要求其需交付金
    融帳戶之提款卡及密碼等物，存在上揭諸多不合理之處，而
    可預見其將金融帳戶交付他人使用，可能遭持以從事財產犯
    罪，卻仍執意為之，其有幫助他人犯詐欺取財罪之不確定犯
    罪故意甚明。是被告所辯，不足採信，其犯嫌堪以認定。
二、核被告所為，係犯刑法第30條、第339條第1項幫助詐欺幫助
    詐欺之罪嫌。
三、依刑事訴訟法第451條第1項聲請逕以簡易判決處刑。
    此    致
臺灣板橋地方法院
中    華    民    國    99    年    1     月    29    日
                              檢  察  官  丙○○
本件正本證明與原本無異
中    華    民    國    99    年    2     月    26    日
                              書  記  官

司法院資訊處製作；財團法人民間司法改革基金會備份。
